【裁判字號】    99,抗,234
【裁判日期】    990309
【裁判案由】    聲請撤銷緩刑
【裁判全文】
臺灣高等法院刑事裁定                   99年度抗字第234號
抗  告  人
即 受刑 人  丙○○
監  護  人  甲○○
            乙○○○
上列抗告人因詐欺案件，不服臺灣桃園地方法院中華民國99年 1
月28日所為撤銷緩刑之裁定（99年度撤鍰字第15號），提起抗告
，本院裁定如下：
    主  文
原裁定撤銷，發回臺灣桃園地方法院。
    理  由
一、原裁定意旨略以：抗告人即受刑人丙○○因犯幫助詐欺案件
    ，經原審於民國97年8月27日以97年度簡上字第538號判決，
    處拘役55日，如易科罰金以新臺幣（下同）1,000元折算1日
    ，緩刑2年，並於97年8月27日（聲請書誤植為8月22日）確
    定在案，嗣於緩刑期前之97年7月15日，因故意更犯幫助詐
    欺之罪，於緩刑期內，經原審於98年9月30日以98年度審簡
    字第326號，判處拘役20日，於98年12月22日確定等情，有
    本院被告前案紀錄表1件及刑事判決2份附卷可稽。經核受刑
    人上開前後兩件案件，均屬故意犯幫助詐欺案件，犯罪原因
    與型態相同，其於前案犯行經查獲後，歷偵審程序仍不知警
    惕，故意再犯後案犯行，足認前案緩刑宣告確實難收預期效
    果，而有執行刑罰之必要。聲請人聲請撤銷緩刑之宣告，核
    與刑法第75條之1規定相符，自應予准許。
二、按刑法第75條之1 第1 項第1 款固規定：「受緩刑之宣告而
    有下列情形之一，足認原宣告之緩刑難收其預期效果，而有
    執行刑罰之必要者，得撤銷其宣告：一、緩刑前因故意犯他
    罪，而在緩刑期內受得易科罰金之有期徒刑、拘役或罰金之
    宣告確定者」。而考其立法意旨略以：關於緩刑之撤銷，現
    行法第75條第1 項固已設有兩款應撤銷之原因；至得撤銷緩
    刑之原因，則僅於保安處分章內第93條第3 項與撤銷假釋合
    併加以規定，體例上不相連貫，實用上亦欠彈性，爰參酌德
    國及奧地利現行立法例增訂得撤銷緩刑之原因，其中現行關
    於緩刑前或緩刑期間故意犯他罪，而在緩刑期內受得易科罰
    金之有期徒刑之宣告者，列為應撤銷緩刑之事由，因認過於
    嚴苛，而排除第75條應撤銷緩刑之事由，移列至得撤銷緩刑
    事由，俾使法官依被告再犯情節，而裁量是否撤銷先前緩刑
    之宣告。其次，如有前開事由，但判決宣告拘役、罰金時，
    可見行為人仍未見悔悟，有列為得撤銷緩刑之事由，以資彈
    性適用，爰於第1 項第1 款、第2 款增訂之。且本條採用裁
    量撤銷主義，賦予法院撤銷與否之權限，特於第1 項規定實
    質要件為「足認原宣告之緩刑難收其預期效果，而有執行刑
    罰之必要」，供作審認之標準。亦即於「得」撤銷緩刑之情
    形，法官應依職權本於合目的性之裁量，妥適審酌被告所犯
    前後數罪間，關於法益侵害之性質、再犯之原因、違反法規
    範之情節是否重大、被告主觀犯意所顯現之惡性及其反社會
    性等情，是否已使前案原為促使惡性輕微之被告或偶發犯、
    初犯改過自新而宣告之緩刑，已難收其預期之效果，而確有
    執行刑罰之必要，此與刑法第75條第1 項所定2 款要件有一
    具備，即毋庸再行審酌其他情狀，應逕予撤銷緩刑之情形不
    同，先予敘明。
三、查本件受刑人丙○○有上述幫助詐欺罪之論罪科刑暨宣告緩
    刑之紀錄，此有刑事判決書2份及本院被告前案紀錄表在卷
    可按，惟受刑人雖於上述緩刑前確有故意犯他罪（即97 年7
    月15日所犯幫助詐欺罪），而於緩刑期內受得易科罰金之有
    期徒刑之宣告確定等事實，然究否可據此即撤銷前述緩刑之
    宣告，揆諸前揭法條規定與說明，仍應由法院審慎判斷是否
    足認原宣告之緩刑難收其預期效果，而有執行刑罰之必要，
    必此要件亦屬符合，始得撤銷受刑人上開緩刑之宣告。經查
    ，本件受刑人於前述緩刑前之97年7月15日，雖因故意犯幫
    助詐欺罪，經原審以98年度審簡簡字第326號簡易判決判處
    得易科罰金之拘役20日，於98年12月22日確定，惟此乃其受
    緩刑宣告前所為，足見受刑人並非於該竊盜罪判決並為緩刑
    宣告後明知故犯，已難認其有「無視於法院判決宣告緩刑之
    懲儆」之態度。且受刑人在上開兩案中均坦承犯行，足見受
    刑人在受緩刑宣告前、後，即有悔改之意，其主觀顯現之反
    社會性非重，尚難認其漠視法院所為上開宣告緩刑之判決，
    無足認符合刑法第75條之1第1項所規定「足認原宣告之緩刑
    難收其預期效果，而有執行刑罰之必要」之要件。況抗告人
    自93年2月12日起，即因中度慢性精神病，而領有中華民國
    身心障礙手冊，且自90年1月29日起即至亞東紀念醫院接受
    精神治療，有自言自語，情緒不穩定，易怒，失眠，關係及
    被害妄想，幻聽等症狀，雖尚規則追蹤，但陸續會自行減藥
    量因而發病，社會功能也不好，此有亞東紀念醫院97年7月
    30日之診斷證明書在卷可稽。抗告人更因上開精神疾病，經
    原審於98年9月4日以98年度禁字第128號裁定禁治產。則抗
    告人能否依刑罰執行之個別教化功能，預防其因上開精神疾
    病所可能造成行為失控之犯罪行為，顯然並非毫無疑慮。原
    審徒以抗告人於緩刑宣告後，有刑法第75條之1第1項第1款
    所列事由，即認原宣告之緩刑難收其預期效果，而有執行刑
    罰之必要，卻未審酌抗告人之精神狀態，若驟然令之入監服
    刑或其為避免入監執行而需籌措易科之罰金，或將更增生社
    會問題，而未能達刑罰教化之旨，顧念給予受刑人改過向善
    之機會，其緩刑宣告之撤銷，更應有足夠之事證足認確有執
    行刑罰之必要，方得准許。抗告意旨以抗告人係精神疾病患
    者，自93年2月12日領有重大傷病卡，且98年9月4日經法院
    裁定禁治產，而執以指摘原裁定不當，即有理由，應由本院
    將原裁定撤銷，發回原審法院另為適當之裁定。
據上論斷，應依刑事訴訟法第413條前段裁定如主文。
中    華    民    國    99    年    3     月    9     日
                  刑事第二十一庭審判長法  官 蔡聰明
                                      法  官 楊力進
                                      法  官 許永煌
以上正本證明與原本無異。
不得再抗告。
                                      書記官 江采廷
中    華    民    國    99    年    3     月    11    日

司法院資訊處製作；財團法人民間司法改革基金會備份。
